【裁判字號】    97,簡上,62
【裁判日期】    970829
【裁判案由】    電子遊戲場業管理條例
【裁判全文】
臺灣雲林地方法院刑事判決              97年度簡上字第62號
上  訴  人
即  被  告  乙○○
上列上訴人因違反電子遊戲場業管理條例案件，不服本院北港簡
易庭於中華民國97年4 月22日所為97年度港簡字第93號第一審判
決（聲請簡易判決處刑案號：97年度偵字第997 號），提起上訴
，本院管轄之第二審合議庭判決如下：
    主      文
上訴駁回。
    事實及理由
一、犯罪事實：
    乙○○未依電子遊戲場業管理條例之規定辦理營利事業登記
    ，竟於民國97年2 月7 日晚間7 時許，在雲林縣麥寮鄉○○
    路27號鎮南宮前廣場，擺設其所有之「金龍」、「地獄火」
    、「五虎將」及「雲豹」等電子遊戲機具各1 臺，供不特定
    人士把玩，而經營電子遊戲場業。嗣於同日晚間7 時15分許
    ，經警據報查獲，並扣得上開電子遊戲機具共4 臺（含IC版
    ），始知上情。
二、認定犯罪事實所憑之證據及理由：
  (一)證據能力部分：
    按被告以外之人於審判外之陳述，雖不符刑事訴訟法第159
    條之1 至之4 等4 條規定，而經當事人於審判程序同意作為
    證據，法院審酌該陳述作成時之情況，認為適當者，亦得作
    為證據，刑事訴訟法第159 條之5 第1 項規定甚明。經查，
    本判決後開所引用之各該被告以外之人於審判外之陳述（包
    含言詞及書面陳述），原則上均無證據能力，但上訴人即被
    告乙○○（以下簡稱被告）在本院審理中表示同意上開供述
    證據作為本案證據使用，本院審酌上開證據製作時之情況，
    並無違法不當之情事，認為以之作為證據應屬適當，揆諸前
    開規定，應認該等供述證據例外具有證據能力。
  (二)證明力部分：
    被告固坦承其未依電子遊戲場業管理條例規定辦理營利事業
    登記，而於上揭時地擺設電動機具供不特定人把玩之事實，
    惟辯稱：伊屬夜市之流動攤販，應非電子遊戲場業管理條例
    規範之客體云云。惟查：查電子遊戲場業管理條例第10條第
    1 項前段規定：「經營電子遊戲場業，應依公司法或商業登
    記法辦理公司或商業登記。」第15條規定：「未依本條例規
    定辦理營利事業登記者，不得經營電子遊戲場業。」第16條
    規定：「非電子遊戲場業之其他營利事業，不得就其營業場
    所，供他人設置電子遊戲機營業。」是以，茍未依該條例第
    8 條申請設立，並依第11條第1 項申請核發營利事業登記證
    ，即不得經營電子遊戲場業，亦不得就非電子遊戲場業之營
    業場所，供他人設置電子遊戲機營業，別無除外之規定，此
    觀該條例第1 條第1 項揭示之「為管理電子遊戲場業，並維
    護社會安寧、善良風俗、公共安全及國民身心健康，特制定
    本條例」之立法目的，及第9 條限制設置電子遊戲場業營業
    場所之地點、第12條限制電子遊戲場業負責人或營業場所管
    理人之消極資格等有別於一般營利事業之特殊規定自明。而
    商業登記法第5 條所謂小規模商業，縱得免依商業登記法申
    請商業登記，而可經營其他非違法之商業，惟如未依電子遊
    戲場業管理條例辦理營利事業登記，亦不得經營電子遊戲場
    業，自不待言；否則如將攤販等小規模商業得免辦理商業登
    記之規定，解釋為：攤販免辦理營利事業登記，即得藉此方
    式經營電子遊戲場業，將出現管理及規範上之漏洞，反而無
    法有效達成立法之目的，顯悖離電子遊戲場業管理條例之立
    法意旨。因之凡有違反該條例第15條之規定者，即應適用同
    條例第22條之規定處罰，不因是否為上開小規模商業，或是
    否屬營利事業登記管理規則及所得稅法所規範之營利事業，
    而有不同（最高法院90年度臺非字第276 號判決亦同此意旨
    ）。是被告辯稱擺設流動攤販並不受電子遊戲場業管理條例
    之規範云云，要屬無稽。至被告所提出流動攤販非屬電子遊
    戲場業管理條例之規範客體的實務判決，僅為個案之法律見
    解，不發生拘束本院之效果。此外，復有現場稽查照片6 張
    及雲林縣警察局臺西分局麥寮分駐所臨檢紀錄表1 紙附卷可
    稽，另有上開電子遊戲機具（含IC版）共4 臺扣案可證，是
    本件事證明確，被告上開犯行洵堪認定，應依法論科。
三、論罪科刑之理由：
    核被告所為，係違反電子遊戲場業管理條例第15條之規定，
    應依同條例第22條之規定論處。原審以被告事證明確，適用
    電子遊戲場業管理條例第15條、第22條，刑法第11條前段、
    第41條第1 項前段、第38條第1 項第2 款之規定，並審酌被
    告前有違反電子遊戲場業管理條例經判處罪刑確定後執行完
    畢之前科紀錄，仍再為本件犯行，助長賭風，對社會風氣有
    不良影響等一切情狀，量處拘役59日，且諭知易科罰金之折
    算標準，並沒收扣案之電子遊戲機具（含IC版），其認事用
    法，核無違誤，量刑亦稱妥適，被告上訴意旨仍執前詞否認
    犯罪，指摘原判決不當，為無理由，應予駁回。
四、應適用之法律：
    依刑事訴訟法第455 條之1 第1 項、第3 項、第368 條，判
    決如主文。
本案經檢察官甲○○到庭執行職務。
中    華    民    國    97    年    8     月    29    日
                  刑事第五庭    審判長法  官 侯 廷 昌
                                      法  官 藍 家 偉
                                      法  官 王 紹 銘
以上正本證明與原本無異。
本件不得上訴。
                                      書記官 王 秀 如
中    華    民    國    97    年    8     月    29    日
附錄本案論罪科刑法條全文：
電子遊戲場業管理條例第15條：
未依本條例規定辦理營利事業登記者，不得經營電子遊戲場業。
電子遊戲場業管理條例第22條：
違反第15條規定者，處行為人1 年以下有期徒刑、拘役或科或併
科新臺幣50萬元以上250 萬元以下罰金。


司法院資訊處製作；財團法人民間司法改革基金會備份。
